【裁判字號】    89,台上,7737
【裁判日期】    891221
【裁判案由】    偽造文書
【裁判全文】
最高法院刑事判決                              八十九年度台上字第七七三七號
    上 訴 人
    即自訴人  甲○○
    被    告  乙○○
右上訴人因自訴被告偽造文書案件，不服台灣高等法院高雄分院中華民國八十七年十
月七日第二審判決（八十七年度上訴字第四二八號，自訴案號：台灣高雄地方法院八
十六年度自字第七號），提起上訴，本院判決如左：
    主  文
上訴駁回。
    理  由
按刑事訴訟法第三百七十七條規定，上訴於第三審法院，非以判決違背法令為理由，
不得為之。是提起第三審上訴，應以原判決違背法令為理由，係屬法定要件。如果上
訴理由狀並未依據卷內訴訟資料，具體指摘原判決不適用何種法則或如何適用不當，
或所指摘原判決違法情事，顯與法律規定得為第三審上訴理由之違法情形，不相適合
時，均應認其上訴為違背法律上之程式，予以駁回。本件原判決以自訴意旨略以：被
告乙○○與嚴世強（原審通緝中）利用上訴人即自訴人甲○○係山地同胞，不具地政
知識及經驗，同至上訴人住處，謊稱借用上訴人所有坐落高雄縣茂林鄉○○段二五六
、一五二九地號土地之「卡片」（指所有權狀），以供被告貸款之用（並非設定抵押
貸款），三個月後即返還，上訴人不疑有他，遂將上開二筆土地之權狀正本交予被告
及嚴世強。嗣於民國八十五年二月間，郭素吟（已判決無罪確定）突帶同法院人員查
封上訴人之上開二筆土地，經上訴人查閱土地登記謄本後始知郭素吟、乙○○及嚴世
強三人，共同偽造上訴人之署押，並於上開土地設定虛偽之新台幣（下同）一百八十
萬元之抵押權，並聲請法院拍賣上開土地，致生損害於上訴人及地政機關土地登記之
公信力，因認被告涉犯刑法第二百十四條之使公務員登載不實罪嫌，及同法第二百十
六條、第二百十條之行使偽造私文書罪嫌云云。經審理結果，不能證明被告犯罪，因
而維持第一審諭知被告無罪之判決，駁回上訴人在第二審之上訴，已敘明其所憑之證
據及認定之理由。從形式上觀察，原判決並無違背法令情形存在。上訴意旨略以：（
一）上訴人並未交付印鑑章予被告，亦未簽署設定契約書，此由被告與嚴世強所書立
之切結書及收據可證，原判決置此不顧，有判決不備理由之矛盾。（二）系爭抵押契
約書上之上訴人簽署與平時不同，鑑定報告竟稱相同，足認原鑑定不實，上訴人曾請
求再取樣及送請法務部調查局或其他機關鑑定，原判決未說明不採之理由，有判決不
載理由之違法。再上訴人於原審聲請傳訊郭素彤，原審未予傳訊，且郭素彤既與被告
共同偽造本案抵押權，其證詞自有虛偽，原判決採信郭素彤之證詞，判決亦屬違法等
語。惟按證據之取捨與事實之認定，為事實審法院之職權，倘其採證認事並不違背證
據法則，即不得任意指為違法。查：（一）上訴人提出之借據及土地登記謄本，僅能
證明被告向上訴人借款及郭素吟就上開土地取得抵押權之事實，均不足證明被告及郭
素吟二人確有上開犯行。又被告、嚴世強所書立之切結書、借用書，均不足以證明被
告未經上訴人同意而設定虛偽抵押權。再調查筆錄三紙上之「甲○○」簽名字跡與抵
押權設定借款證明書、收據、其他契約事項、切結書上之「甲○○」簽名字跡，書寫
個性、慣性、特徵、筆劃關連及組織方式均相同，有憲兵學校八十六年十月二十四日
八六執正字第三四五Ｏ號函附鑑定書一份在卷可稽，原審認事證業臻明確，且上訴人
於八十三年九月二十四日八六申請變更印鑑證明之申請書業已破損腐爛，有高雄縣茂
林鄉戶政事務所八十七年五月十八日茂鄉戶字第○九二一號函及證人謝貴花之證言可
稽，認無再行送法務部調查局鑑定之必要，均據原判決敘明其理由，此係事實審法院
採證認事之職權行使，難謂有判決不備理由之情形，上訴意旨執此指摘，並非上訴第
三審之合法理由。（二）原審依址傳喚郭素彤，因查無其人，上訴人之代理人於原審
調查時，庭稱將另行查報新址，然嗣未再報明，致原審無從再予傳訊，有郭素彤之送
達證書及八十七年七月二十一日訊問筆錄附卷可憑；另原判決並非以證人郭素彤之證
詞，作為有利被告之唯一證據，且證人郭素彤之證明力如何，亦為原審採證認事職權
之適法行使，上訴人上訴意旨任意指摘為違法。核與法律規定得為第三審上訴理由之
違法情形，不相適合，仍非適法之第三審上訴理由，其上訴違背法律上之程式，應予
駁回。
據上論結，應依刑事訴訟法第三百九十五條前段，判決如主文。
中      華      民      國    八十九    年     十二     月    二十一    日
                              最高法院刑事第三庭
                                  審判長法官  洪  清  江
                                        法官  吳  昆  仁
                                        法官  李  伯  道
                                        法官  陳  世  雄
                                        法官  洪  文  章
      右正本證明與原本無異
                                              書  記  官
中      華      民      國    八十九    年     十二     月    二十七    日


司法院資訊處製作；財團法人民間司法改革基金會備份。
